【裁判字號】    89,訴,74
【裁判日期】    890718
【裁判案由】    違反漁業法
【裁判全文】
臺灣新竹地方法院刑事判決                            八十九年度訴字第七四號
    公  訴  人  臺灣新竹地方法院檢察署檢察官
    被      告  乙○○
                甲○○
右列被告等因違反漁業法案件，經檢察官提起公訴（八十八年度偵字第八七一四號、
八十九年度偵字第一六○號）及移送併案審理（八十九年度偵字第一八五九號），本
院判決如左：
    主  文
乙○○連續違反採捕水產動物，不得使用電氣之規定，處拘役伍拾玖日，緩刑貳年，
扣案之電瓶貳個、電桿肆支、電網肆支、魚籠貳個、蓄電池貳個及漁獲物（含拾公斤
、伍台斤）變價所得現金新臺幣壹仟柒佰元均沒收。
甲○○違反採捕水產動物，不得使用電氣之規定，處拘役拾日，緩刑貳年，扣案之
電瓶貳個、電桿壹支、電網壹支及漁獲物陸台斤變價所得現金新臺幣捌佰元均沒收。
    事  實
一、乙○○並非為試驗研究目的，亦未經主管機關許可，基於概括之犯意，先於八十
    八年十二月三十日零時許，在新竹縣竹東鎮○○○段，持其所有之電瓶二個、電
    桿二支、電網二支、魚籠二個等電氣設備，以電氣採捕該溪內水產苦花魚、石斑
    魚、溪哥魚、蝦子等魚蝦，約重達十公斤，價值約新臺幣（下同）一千二百元，
    嗣於八十八年十二月三十日凌晨二時五十分許，為警在新竹縣竹東鎮上坪溪南清
    公路旁查獲，並扣得其所有之上開電氣設備、所採捕魚蝦。復承前犯意而於八十
    九年三月二十七日晚間十時許，前往新竹縣竹東鎮瑞峰里瑞光橋下之上坪溪段，
    持其所有之蓄電池二個、電桿二支、電網二支等電氣設備，以電氣採捕該溪內水
    產苦花魚、石斑魚、溪哥魚等魚類，重約五台斤，價值約五百元，嗣於八十九年
    三月二十八日凌晨零時十五分許，為警在新竹縣竹東鎮瑞峰里五指山口查獲，並
    扣得其所有之電氣設備及所採捕魚類。
二、甲○○亦非為試驗研究目的，且未經主管機關許可，於八十八年十二月十四日凌
    晨二時許（起訴書誤載為五時許），在新竹縣竹東鎮○○○段，持其所有之電瓶
    二個、電桿一支、電網一支等電氣設備，以電氣採捕該溪內水產石斑魚、鯰魚、
    溪哥魚、溪蝦等魚蝦，重達六台斤餘，價值約八百元，嗣於八十八年十二月十四
    日凌晨五時許，為警在新竹縣竹東鎮頭前溪當場查獲，並扣得其所有之上開電氣
    設備及所採捕之魚蝦。
三、案經新竹縣警察局竹東分局報請臺灣新竹地方法院檢察署檢察官偵查起訴及移送
    併案審理。
    理  由
一、訊據被告乙○○對於事實一所載時地，連續持其所有電氣設備，以電氣採捕溪中
    魚蝦供己食用等事實，迭於警訊、偵審中均坦承不諱，且互核相符，並有其所有
    之電瓶二個、電桿四支、電網四支、魚籠二個、蓄電池二個及其採捕水產經變賣
    所得共一千七百元扣案可資佐證，事證明確，被告乙○○連續違反漁業法之犯行
    ，應堪認定，自應依法予以論罪科刑。
二、訊據被告甲○○對於事實二所載時地，持其所有電氣設備，以電氣採捕溪中魚蝦
    供己食用等事實，迭於警訊、偵審中均坦承不諱，且互核相符，並有其所有之電
    瓶二個、電桿一支、電網一支及其採捕水產經變賣所得共八百元扣案可資佐證，
    事證明確，被告甲○○違反漁業法之犯行，應堪認定，自應依法予以論罪科刑。
三、核被告二人所為，均係違反漁業法第四十八條第一項第三款採捕水產動物，不得
    使用電氣之規定，均應依同法第六十條第一項之規定處罰。被告乙○○先後二次
    犯行，時間緊接，觸犯構成要件相同之罪名，顯係基於概括之犯意反覆為之，為
    連續犯，依刑法第五十六條之規定，論以一罪，並加重其刑。公訴人雖僅就被告
    乙○○所為八十八年十二月三十日零時許之犯行提起公訴，惟移送併案之八十九
    年三月二十七日晚間十時許之犯行因與之有有連續犯之裁判上一罪關係，自為起
    訴效力所及，本院應併予審酌，附此敘明。爰審酌被告以電氣設備採捕魚蝦供己
    食用之犯罪動機、採捕手段、次數、數量及其犯罪後坦承一切犯行態度尚稱良好
    等一切情狀，量處如主文所示之刑。末查，被告乙○○未曾受有期徒刑以上刑之
    宣告，被告甲○○前受有期徒刑以上刑之宣告，執行完畢後，五年以內未曾受有
    期徒刑以上刑之宣告，有臺灣高等法院被告全國前案紀錄表在卷可按，其一時失
    慮致罹刑典，受此刑之宣告後，當知警惕，信無再犯之虞，本院認其宣告之刑以
    暫不執行為適當，爰併均宣告緩刑二年，以勵自新。
四、扣案之電瓶二個、電桿四支、電網四支、魚籠二個、蓄電池二個為被告乙○○所
    有；另扣案之電瓶二個、電桿一支、電網一支為被告甲○○所有，各為其採捕水
    產動物所用之物之事實，業據被告二人供明在卷，係屬漁具。又扣案之一千七百
    元、八百元，係經警將查扣魚蝦予以變賣所得款，爰就上開扣案物均依漁業法第
    六十八條之規定，宣告沒收。
五、至公訴意旨另以：被告甲○○於八十八年十二月三十日零時許，在新竹縣竹東鎮
    上坪溪，夥同被告乙○○共同以電氣採捕該溪內魚蝦約重十公斤，價值約一千二
    百元，嗣於八十八年十二月三十日凌晨二時五十分許，為警在新竹縣竹東鎮上坪
    溪南清公路旁查獲，因認被告甲○○共同違反漁業法第四十八條第一項第三款採
    捕水產動物，不得使用電氣之規定，應依同法第六十條第一項之規定處罰。經查
    ：
  （一）按犯罪事實應依證據認定之，無證據不得推定其犯罪事實，刑事訴訟法第一
        百五十四條定有規定。又認定不利於被告之事實，須依積極證據，苟積極證
        據不足為不利於被告事實之認定時，即應為被告有利之認定，更不必有何有
        力之證據，亦經最高法院著有判例（參見三十年上字第八一六號）。
  （二）訊據被告甲○○於警訊、偵審中堅詞否認在卷，辯稱：因為被告乙○○的車
        子壞掉，請伊接送等語，核與被告乙○○於警訊、偵審中供述：被告甲○○
        僅開車接送伊前往之情相符。參以當日扣案之電瓶二個、電桿二支、電網二
        支、魚籠二個等電氣設備均屬被告乙○○所有，並據被告乙○○自承電魚在
        卷，有如前述，又為警在新竹縣竹東鎮上坪溪南清公路旁所查獲，顯非當場
        查獲被告甲○○於溪中電捕魚蝦，尚難以上開事證逕認定被告甲○○犯行，
        此外，復無其他積極證據足資證明被告確有違反漁業法犯行，自不能證明被
        告甲○○此部分犯行，惟因公訴人認被告甲○○此部分犯行，與本院論科之
        事實二所載犯行，有連續犯之裁判上一罪關係，爰不另為無罪之諭知，附此
        敘明。
據上論斷，應依刑事訴訟法第二百九十九條第一項前段，漁業法第六十條第一項、第
六十八條，刑法第十一條前段、第五十六條、第七十四條第一、二款，判決如主文。
本案經檢察官羅雪梅到庭執行職務。
中      華      民      國    八十九    年      七      月     十八     日
                                    臺灣新竹地方法院刑事第一庭
                                        法  官    黃  美  文
右正本證明與原本無異。
如不服本判決，應於判決送達後十日內向本院提出上訴狀( 應附繕本 )，上訴於
臺灣高等法院。
                                        書記官    饒  興  蘭
中      華      民      國    八十九    年      七      月     十八     日
附錄：
漁業法第四十八條
 (採捕水產動植物禁止採用之方法)
採捕水產動植物，不得以左列方法為之：
一  使用毒物。
二  使用炸藥或其他爆裂物。
三  使用電氣或其他麻醉物。
為試驗研究目的，經省 (市) 主管機關許可者，不受前項之限制。
漁業法第六十條
 (罰則 (一) )
違反第四十八條第一項各款規定之一者，處五年以下有期徒刑、拘役或併科新台幣十
五萬元以下罰金。
違反主管機關依第四十四條第一款、第二款所為之公告事項者，處三年以下有期徒刑
、拘役或科或併科新台幣十五萬元以下罰金。


司法院資訊處製作；財團法人民間司法改革基金會備份。
